臺灣高雄地方法院民事裁定　　　　　　100年度家訴字第173號
原　　　告　台新國際商業銀行股份有限公司
法定代理人　蔡榮棟
訴訟代理人　胡祐彬
　　　　　　陳倩如
　　　　　　陳永祺
　　　　　　江正傑
　　　　　　張明賢
被　　　告　張簡錦杏
兼訴訟代理人　許錦祥
上列當事人間請求宣告被告二人夫妻財產制改用分別財產制事件
，於民國100年11月2日言詞辯論終結，本院判決如下：
    主      文
宣告被告許錦祥、被告張簡錦杏二人間之夫妻財產制改用分別財
產制。
訴訟費用由被告許錦祥負擔。
    事實及理由
一、原告起訴主張：
  (一)緣被告即債務人許錦祥迄今尚積欠原告新臺幣（下同）162,
    613元之債權，原告於期間數次對被告許錦祥催索，被告許
    錦祥均置之不理，嗣原告向鈞院聲請對被告許錦祥聲請執行
    名義，後經強制執行，惟因被告許錦祥名下無任何可供執行
    受償之財產，故無執行實益而發還債權憑證在案。
  (二)查被告二人目前婚姻關係仍存續，未以契約訂立夫妻財產制
    ，且未向法院辦理夫妻分別財產。
  (三)揆諸前揭事實說明，本件被告許錦祥向原告借款未依約清償
    ，經原告取得執行名義，並為強制執行後，尚有如前所述之
    本金、利息及違約金未獲清償，而被告許錦祥之不動產拍賣
    於第一、二順位受償後，原告可能無受償實益，然被告張簡
    錦杏名下尚有一棟房屋，是具宣告夫妻分別財產之實益，為
    此，爰依民法第1011條規定，請求判決宣告被告二人之夫妻
    財產制改用分別財產制等語。並聲明：求為判決如主文第一
    項所示。
二、被告則以：本件是被告許錦祥積欠台新銀行款項，而法院亦
    正在強制執行被告許錦祥之不動產，而聲請執行之債權人是
    第一順位抵押權人，拍賣價格有提高，如果在第一拍拍定，
    原告有受債之可能等語置辯。
三、原告對被告答辯之補充：
    被告許錦祥名下僅有高雄市○○鄉○○路253巷37號之不動
    產，並經高雄地院100年度司執逸字第6492號強制執行後，
    因公告無人應買而流標，而該次拍賣底價為70.4萬元，扣除
    優先順位抵押權人之206萬元，原告已無受償之可能。又被
    告許錦祥之總負債高達561.8萬元，被告既不能提出積極之
    財產證明其有清償原告之可能，自不得據此主張原告之聲明
    無據等語。
四、本院判斷：
  (一)原告主張被告許錦祥、張簡錦杏二人現婚姻關係仍存續中，
    二人婚後未約定夫妻財產制；被告許錦祥至今尚積欠原告
    162,613元之債權尚未清償，經原告取得對被告許錦祥之執
    行名義，並為強制執行後，因執行無實益經本院核發債權憑
    證在案等情，業據原告到場陳述綦詳，並提出本院99年度司
    執字第138658號債權憑證影本、被告許錦祥97年財產明細、
    戶籍謄本、夫妻財產登記資料、本院民事執行處函文、財團
    法人金融聯合徵信中心資料等件為證。被告雖不否認有積欠
    原告所稱之債權，惟以前揭情詞置辯。經查：
    1.被告許錦祥稱其現於法院強制執行拍賣其不動產，拍賣價
      格有提高，如果第一拍拍定，原告有受債之可能云云，卻
      未能舉證以實其說，自難逕信；而原告陳稱被告許錦祥名
      下僅有高雄市○○鄉○○路253巷37號之不動產，並經高
      雄地院100 年度司執逸字第6492號強制執行後，因公告無
      人應買而流標，而該次拍賣底價為70.4萬元，扣除優先順
      位抵押權人之206萬元，原告為普通債權人，已無受償之
      可能，且被告許錦祥之總負債高達561.8萬元等情，並據
      原告提出調件明細表、本院民事執行處函文、財團法人金
      融聯合徵信中心資料等件為證，而為被告所不否認，自堪
      信實。
    2.是原告主張其對被告許錦祥之債權未得受清償等情，本院
      依原告提出之上開證據資料調查結果，堪信原告之主張為
      真實可信。
  (二)按夫妻未以契約訂立夫妻財產制者，除本法另有規定外，以
    法定財產制為其夫妻財產制，民法第1005條定有明文。又債
    權人對於夫妻一方之財產已為扣押，而未得受清償時，法院
    因債權人之聲請，得宣告改用分別財產制，民法第1011條亦
    定有明文。而所謂未得受清償，包括全無可扣押之物或所扣
    押之物數量不足，及所扣押之財產不足清償該為扣押之債權
    人債權等情形，最高法院89年度臺上字第854 號判決意旨可
    供參照。
  (三)本件被告二人於結婚時，並未以契約訂立夫妻財產制，依照
    前開規定意旨，自應以法定財產制為其夫妻財產制；又原告
    為被告許錦祥之債權人，且經其聲請強制執行後，被告許錦
    祥之財產不足清償債務，而核發債權憑證在案，揆諸上開說
    明，應屬已為扣押，而未得受清償之情形，是原告依民法第
    1011條之規定，請求宣告被告許錦祥、張簡錦杏二人間之夫
    妻財產制改用分別財產制，即屬有據，應予准許。
  (四)又本件訴訟肇因於被告許錦祥之財產未能清償債權人即原告
    之故，是共同被告二人間於本件訴訟之利害關係顯有差異，
    經本院審酌後，本件訴訟費用自應由被告許錦祥負擔較為合
    理，附此敘明。
五、訴訟費用負擔之依據：民事訴訟法第78條、第85條第1項但
    書。
中    華    民    國    100    年    11    月    18   日
                      家事法庭 法  官  劉建利
以上正本係照原本作成。
如對本判決上訴，須於判決送達後20日之不變期間內，向本院提
出上訴狀。
中    華    民    國    100    年    11    月    18   日
                               書記官  張金蘭